【裁判字號】    95,訴更,8
【裁判日期】    951011
【裁判案由】    毒品危害防制條例
【裁判全文】
臺灣彰化地方法院刑事判決               95年度訴更字第8號
公  訴  人  臺灣彰化地方法院檢察署檢察官
被      告  甲○○
                    現另案在臺灣彰化監獄執行中
上列被告因毒品危害防制條例案件，經檢察官提起公訴（九十五
年度毒偵字第一一六、三四四、七一○號），前由本院判決公訴
不受理（九十五年度訴字第五九六號），檢察官提起上訴，再經
臺灣高等法院臺中分院判決將原判決撤銷，發回本院審理（九十
五年度上訴字第一二八一號），被告於準備程序中就被訴事實為
有罪之陳述，經告知簡式審判程序之旨，並聽取公訴人、被告之
意見後，本院合議庭裁定由受命法官獨任進行簡式審判程序，判
決如下：
    主  文
甲○○連續施用第一級毒品，累犯，處有期徒刑壹年貳月，扣案
之海洛因貳包（海洛因合計淨重零點伍公克、空包裝總重零點柒
公克）均沒收銷燬之，另扣案之注射針筒貳支均沒收。
    事  實
一、甲○○前因自民國九十一年十一月某日起至九十二年四月二
    十一日止施用第一級毒品、九十一年十二月十日採尿前四日
    內施用第二級毒品等案件，經本院以九十二年度訴字第六二
    一號分別判處有期徒刑一年、六月，應執行有期徒刑一年四
    月確定，嗣經送監執行，甫於九十四年四月八日因縮刑期滿
    執行完畢；復因施用第一級毒品案件，經本院於九十四年十
    一月七日以九十四年度訴字第一七九八號判處有期徒刑一年
    二月確定，並於九十五年二月二十四日送監執行，現仍在臺
    灣彰化監獄執行中。另因施用毒品案件，經本院以八十八年
    度毒聲字第二六○三號裁定送觀察、勒戒後，認有繼續施用
    毒品之傾向，再經本院以八十八年度毒聲字第二八九五號裁
    定送強制戒治，嗣經戒治所評定合格，認無繼續戒治之必要
    ，由本院以八十八年度毒聲字第五二○九號裁定停止戒治，
    於八十九年一月十一日停止戒治，所餘戒治期間付保護管束
    ，並於八十九年七月十五日因保護管束期滿未經撤銷停止戒
    治，而執行完畢；復因首揭施用毒品案件，經本院以九十二
    年度毒聲字第八四四號裁定送強制戒治，於九十三年一月九
    日因毒品危害防制條例修正施行，而毋庸執行釋放。詎甲○
    ○仍不知悔改，復基於施用第一級毒品海洛因之概括犯意，
    自九十四年十二月初某日起至九十五年二月六日某時止，在
    其位於彰化縣埔心鄉○○村○○路三三八號住所內，每日二
    次，以將第一級毒品海洛因粉末置入注射針筒內加水後，再
    以針筒注射手臂血管之方式，連續施用第一級毒品海洛因多
    次。嗣先後於九十四年十二月二十九日上午八時二十分許，
    為警持本院核發之搜索票至其上開住所搜索而當場查獲，並
    扣得第一級毒品海洛因一包（海洛因凈重○點四六公克、空
    包裝重○點五一公克）及其所有、供自己施用第一級毒品海
    洛因所用之注射針筒一支；於九十五年一月十六日下午五時
    三十分許，為警在其上開住所旁之菜園內查獲，並扣得其所
    有、供自己施用第一級毒品海洛因所用之注射針筒一支；於
    九十五年二月七日下午二時許，為警在其上開住所旁之草叢
    內查獲，並扣得第一級毒品海洛因一包（海洛因凈重○點○
    四公克、空包裝重○點二二公克），始悉上情。
二、案經彰化縣警察局溪湖分局、田中分局報告臺灣彰化地方法
    院檢察署檢察官偵查起訴。
    理  由
一、按除被告所犯為死刑、無期徒刑、最輕本刑為三年以上有期
    徒刑之罪或高等法院管轄第一審案件者外，於刑事訴訟法第
    二百七十三條第一項程序進行中，被告先就被訴事實為有罪
    之陳述時，審判長得告知被告簡式審判程序之旨，並聽取當
    事人、代理人、辯護人及輔佐人之意見後，裁定進行簡式審
    判程序；除簡式審判程序及簡易程序案件外，第一審應行合
    議審判；刑事訴訟法第二百七十三條之一第一項、第二百八
    十四條之一分別定有明文。本件被告甲○○所犯係死刑、無
    期徒刑、最輕本刑為三年以上有期徒刑或高等法院管轄第一
    審案件以外之罪，且於本院行準備程序時就被訴事實為有罪
    之陳述，經受命法官告知簡式審判程序之旨，並聽取公訴人
    、被告之意見後，本院合議庭認無不得或不宜改依簡式審判
    程序進行之處，經評議結果，裁定改由受命法官獨任行簡式
    審判程序，合先敘明。
二、訊據被告甲○○對於上開施用第一級毒品海洛因之犯行均坦
    承不諱，且其先後於九十四年十二月二十九日、九十五年一
    月十六日、同年二月七日為警查獲後，經警分別採其尿液送
    驗，結果均呈嗎啡陽性反應，此有尿液代號與真實姓名對照
    認證單、彰化縣衛生局煙毒尿液檢驗成績書各三紙在卷可稽
    ，再扣案之白粉二包，經送法務部調查局鑑定結果，均含海
    洛因成分，海洛因合計淨重○點五公克，空包裝總重○點七
    三公克，此有法務部調查局九十五年二月二十一日調科壹字
    第一四○○一二五六六號、同年四月十四日調科壹字第一四
    ○○一二七七五號鑑定通知書各一紙在卷可考，復有現場照
    片三幀在卷為證，以及注射針筒二支扣案為憑，足徵被告之
    自白確與事實相符。另按毒品危害防制條例於九十二年七月
    九日修正公布，自九十三年一月九日施行，其中第二十條、
    第二十三條將施用毒品之刑事處遇程序，區分為「初犯」及
    「五年內再犯」、「五年後再犯」。依其立法理由之說明：
    「初犯」，經觀察、勒戒或強制戒治後，應為不起訴處分或
    不付審理之裁定；經觀察、勒戒或強制戒治執行完畢釋放後
    ，「五年內再犯」者，因其再犯率甚高，原實施之觀察、勒
    戒及強制戒治既已無法收其實效，爰依法追訴或裁定交付審
    理。至於經觀察、勒戒或強制戒治執行完畢釋放後，「五年
    後再犯」者，前所實施之觀察、勒戒或強制戒治已足以遮斷
    其施用毒品之毒癮，為期自新及協助其斷除毒癮，仍適用「
    初犯」規定，先經觀察、勒戒或強制戒治之程序。從而依修
    正後之規定，僅限於「初犯」及「五年後再犯」二種情形，
    始應先經觀察、勒戒或強制戒治程序。倘被告於五年內已再
    犯，經依法追訴處罰，縱其第三次（或第三次以上）再度施
    用毒品之時間，在初犯經觀察、勒戒或強制戒治執行完畢釋
    放五年以後，已不合於「五年後再犯」之規定，且因已於「
    五年內再犯」，顯見其再犯率甚高，原實施觀察、勒戒或強
    制戒治，已無法收其實效，即應依該條例第十條處罰。（最
    高法院九十五年五月九日第七次刑事庭會議決議第二點參照
    ）。本件被告前因施用毒品，經強制戒治後，於八十九年七
    月十五日執行完畢，又於五年內之九十一年十一月某日起至
    九十二年四月二十一日止因施用第一級毒品、九十一年十二
    月十日採尿前四日內因施用第二級毒品等案件，經本院以九
    十二年度訴字第六二一號分別判處有期徒刑一年、六月，應
    執行有期徒刑一年四月確定，有臺灣彰化地方法院檢察署刑
    案資料查註紀錄表及臺灣高等法院被告全國前案紀錄表各一
    份在卷可考，則其再犯本件施用第一級毒品犯行，按諸前揭
    說明，自無毒品危害防制條例第二十條第三項規定之適用，
    而應按同條例第二十三條第二項規定，依法論科。本件事證
    明確，被告施用第一級毒品海洛因之犯行，應堪認定。
三、論罪科刑理由：
  (一)核被告所為，係犯毒品危害防制條例第十條第一項之施用第
    一級毒品罪。
  (二)又刑法業於九十四年二月二日修正公布，並於九十五年七月
    一日施行，被告行為後法律既有變更，是關於本案應適用之
    新舊法，茲比較如下：
  1.刑法第二條第一項規定，係規範行為後法律變更所生新舊法
    律比較適用之準據法，於九十五年七月一日刑法施行後，應
    適用刑法第二條第一項之規定，為「從舊從輕」之比較（最
    高法院九十五年五月二十三日第八次刑事庭會議決議第一點
    第一項參照）。
  2.修正前刑法第五十六條關於連續犯之規定，業已修正刪除，
    應依刑法第二條第一項規定，適用最有利於行為人之法律（
    最高法院九十五年五月二十三日第八次刑事庭會議決議第五
    點第四項第一款參照）。經比較新、舊法結果，應以被告行
    為時之法律即修正前第五十六條規定論以連續犯，最有利於
    被告（臺灣高等法院九十五年五月四、五日座談會第九號決
    議參照）。
  3.刑法第四十七條關於累犯之規定，由「受有期徒刑之執行完
    畢，或受無期徒刑或有期徒刑一部之執行而赦免後，五年以
    內再犯有期徒刑以上之罪者，為累犯，加重本刑至二分之一
    。」修正為「受徒刑之執行完畢，或一部之執行而赦免後，
    五年以內故意再犯有期徒刑以上之罪者，為累犯，加重本刑
    至二分之一。第九十八條第二項關於因強制工作而免其刑之
    執行者，於受強制工作處分之執行完畢或一部之執行而免除
    後，五年以內故意再犯有期徒刑以上之罪者，以累犯論。」
    本件被告所犯毒品危害防制條例第十條第一項之施用第一級
    毒品罪，係故意再犯有期徒刑以上之罪，經比較新、舊法結
    果，並無有利或不利之情形。
  4.比較時應就罪刑有關之共犯、未遂犯、想像競合犯、牽連犯
    、連續犯、結合犯，以及累犯加重、自首減輕暨其他法定加
    減原因（如身分加減）與加減例等一切情形，綜其全部罪刑
    之結果而為比較（最高法院九十五年五月二十三日第八次刑
    庭會議決議第一點第四項參照）。經綜合比較新、舊法之結
    果，被告行為後之新法並未有利於被告，依刑法第二條第一
    項前段規定，本案自應適用被告行為時之法律即修正前刑法
    第五十六條、第四十七條之規定。
  (三)被告為施用第一級毒品，而持有各該級毒品，其持有之低度
    行為，應為施用之高度行為所吸收，不另論罪。又被告先後
    多次施用第一級毒品之犯行，時間緊接，所犯係構成要件相
    同之罪，顯係基於概括犯意反覆為之，為連續犯，應依刑法
    第五十六條規定，以一罪論，並加重其刑。又被告前因施用
    第一級毒品、第二級毒品案件，經本院以九十二年度訴字第
    六二一號分別判處有期徒刑一年、六月，應執行有期徒刑一
    年四月確定，嗣經送監執行，甫於九十四年四月八日因縮刑
    期滿執行完畢等情，此有臺灣彰化地方法院檢察署刑案資料
    查註紀錄表及臺灣高等法院被告前案紀錄表各一份在卷可稽
    ，其於受有期徒刑執行完畢後，五年以內再犯本件有期徒刑
    以上之罪，為累犯，應依修正前刑法第四十七條規定，遞加
    重其刑。爰審酌被告曾因施用毒品經送觀察、勒戒、強制戒
    治後，仍未能戒斷，再犯本案之罪，顯然未能善體國家設置
    觀察、勒戒、強制戒治機構，協助毒品施用者戒除毒癮之良
    法美意，及其犯罪之動機、目的、所生危害、施用次數、期
    間長短，暨犯罪後坦承犯行，態度尚屬良好等一切情狀，量
    處如主文所示之刑。
  (四)又刑法第三十八條關於沒收之規定，亦於九十四年二月二日
    修正公布，並於九十五年七月一日施行。惟按從刑附屬於主
    刑，除法律有特別規定者外，依主刑所適用之法律（最高法
    院九十五年五月二十三日第八次刑事庭會議決議第一點第五
    項參照），是本案關於沒收之從刑，自應適用被告行為時之
    法律即修正前刑法第三十八條之規定。扣案之海洛因二包（
    海洛因合計淨重○點五公克，空包裝總重○點七三公克，）
    ，均為毒品危害防制條例第二條第二項第一款所稱之第一級
    毒品，應依同條例第十八條第一項前段之規定，沒收銷燬之
    ；另扣案之注射針筒二支，均係被告所有、供其施用第一級
    毒品海洛因所用之物，此經被告供承在卷，應依修正前刑法
    第三十八條第一項第二款規定宣告沒收。
據上論斷，應依刑事訴訟法第二百七十三條之一第一項、第二百
九十九條第一項前段，毒品危害防制條例第十條第一項、第十八
條第一項前段，刑法第十一條前段、第二條第一項前段，修正前
刑法五十六條、第四十七條、第三十八條第一項第二款，判決如
主文。
本案經檢察官洪英丰到庭執行職務。
中    華    民    國    95    年    10    月    11    日
                    刑事第二庭  法  官  鄭舜元
以上正本證明與原本無異。
如不服本判決，應於判決送達後10日內，向本院提出上訴狀（須
附繕本）。
中    華    民    國    95    年    10    月    12    日
                                書記官  呂雅惠
附錄：論罪科刑法條
毒品危害防制條例第10條
施用第一級毒品者，處六月以上五年以下有期徒刑。
施用第二級毒品者，處三年以下有期徒刑。


司法院資訊處製作；財團法人民間司法改革基金會備份。
